臺灣臺北地方法院刑事判決　　　　　　　96年度訴字第1134號
公　訴　人　臺灣臺北地方法院檢察署檢察官
被　　　告　丙○○
選任辯護人　杜英達律師
　　　　　　謝啟明律師
上列被告因殺人未遂等案件，經檢察官提起公訴（95年度偵字第
27643號），本院判決如下：
    主  文
丙○○未經許可，持有具有殺傷力之改造手槍，處有期徒刑壹年
柒月，併科罰金新臺幣伍萬元，罰金如易服勞役，以新臺幣壹仟
元折算壹日；扣案之仿美國BERETTA 廠製M9型手槍（槍枝管制編
號0000000000號）壹把（含彈匣壹個）及直徑約8.5mm 金屬彈頭
之土造子彈貳顆均沒收。又殺人，未遂，處有期徒刑貳年捌月。
應執行有期徒刑參年陸月，併科罰金新臺幣伍萬元，罰金如易服
勞役，以新臺幣壹仟元折算壹日；扣案扣案之仿美國BERETTA 廠
製M9型手槍（槍枝管制編號0000000000號）壹把（含彈匣壹個）
及直徑約8.5mm金屬彈頭之土造子彈貳顆均沒收。
    事  實
一、丙○○於民國95年12月20日上午2 時許，與友人鄭信政等多
    人，至台北市○○區○○街115號2樓統帥舞廳內飲酒消費，
    詎因鄭信政與甲○○發生口角，甲○○友人王峻智於同日上
    午3時19分以所有具有殺傷力之仿美國BERETTA廠製M9型半自
    動手槍朝天花板開射2 槍威嚇，丙○○明知手槍、子彈均屬
    於槍砲彈藥刀械管制條例第4 條所規範之槍砲、彈藥，非經
    中央主管機關許可，不得持有，竟基於未經許可持有手槍、
    子彈之犯意，趨前搶下王峻智所有之前揭槍彈而插放於後背
    腰際，約5 分鐘後又另行起意，明知持槍朝人體射擊會造成
    死亡之結果，復基於殺人之故意，持該手槍朝甲○○身體射
    擊，而擊中甲○○左下腹部，彈頭停留於右大腿中，致甲○
    ○受有泌尿道之嚴重傷害而於同日上午3 時25分被抬離舞廳
    送醫，幸經及時救治，未造成死亡結果; 丙○○於擊中甲○
    ○後，乃持該槍（含彈匣1個及子彈3顆）逃逸，並將該槍彈
    埋藏在台北市○○區○○街192 號前花圃內。丙○○在偵查
    機關尚未發覺其為犯罪行為人前，於95年12月25日主動向台
    北市政府警察局萬華分局 (下稱萬華分局) 員警自首，並帶
    同警方前往上開藏放地點取出前揭仿美國BERETTA 廠製M9型
    手槍（槍枝管制編號0000000000號）1把（含彈匣1個）及直
    徑約8.5mm金屬彈頭之土造子彈3 顆 (後鑑定發射1顆，僅餘
    2顆) 並為警扣押，而報繳全部槍彈。
二、案經萬華分局報告臺灣臺北地方法院檢察署檢察官偵查後起
    訴。
    理  由
一、訊據被告丙○○固不否認於前揭時、地，因友人鄭信政與被
    害人甲○○發生口角，而甲○○友人王峻智以所有具有殺傷
    力之仿美國BERETTA 廠製M9型半自動手槍朝天花板開射威嚇
    ，被告乃進而搶下王峻智所有上揭手槍並置放於後腰際，約
    5 分鐘後開槍，致甲○○受傷；及事後持該槍（含彈匣內子
    彈 ）逃逸，並將該槍彈埋藏於台北市○○區○○街192號前
    花圃內，且於95年12月25日向萬華分局員警自首，再帶同警
    方前往上開藏放地點取出前揭槍彈等事實，此有證人王峻智
    、甲○○於警詢時、乙○○於審判中之證言，以及自願搜索
    同意書、扣押筆錄、扣押物品清單、現場翻拍照片、取出槍
    彈現場照片、槍彈鑑定報告、甲○○驗傷診斷書及醫院回函
    、現場監視錄影光碟為證，應堪信為真實。惟被告仍矢口否
    認有何持有手槍、子彈及殺人之犯行，辯稱：開槍係因槍枝
    不小心走火所致，伊並無殺人之故意；且伊因害怕才將槍和
    子彈帶走，並無持有之故意云云。經查：
  (一)違反槍砲彈藥刀械管制條例方面：
    1.訊據被告對事實欄所示之時、地，因鄭信政與甲○○發生
      口角，而王峻智以所有具有殺傷力之仿美國BERETTA 廠製
      M9型半自動手槍朝天花板開射威嚇，乃進而搶下王峻智所
      有上揭手槍後開槍，致被害人受傷；及事後持該槍（含彈
      匣內子彈）逃逸，並將該槍彈埋藏於台北市○○區○○街
      192 號前花圃內，於95年12月25日向萬華分局員警自首，
      並帶同警方前往上開藏放地點取出前揭仿美國BERETTA 廠
      製M9型半自動手槍（槍枝管制編號0000000000號 ）1把（
      含彈匣1個）及直徑約8.5mm金屬彈頭之土造子彈3 顆等情
      坦承不諱，且有證人朱漢生、王峻智於警詢時之供述在卷
     （見偵查卷第31-34頁、第38-44頁 ），此外，復有案發時
      地之監視錄影翻拍光碟及翻拍照片40紙（ 見偵查卷第65-
      104頁 ）、扣案之前開手槍、子彈可證。而扣案手槍經送
      內政部警政署刑事警察局鑑定，認係仿美國BERETTA 廠製
      M9型半自動手槍，機械性能良好，可擊發適用之子彈，具
      殺傷力等情。有該局96年1 月31日刑鑑字第0960000177號
      槍彈鑑定書在卷足證（臺灣臺北地方法院檢察署95年偵字
      第27643號卷140-141頁參照），該局以性能檢驗法、試射
      法、比對顯微鏡比對法為鑑驗，復參酌該局為槍枝鑑定之
      專業單位，具相當公信力，其鑑定結果可資為本院判斷之
      依據。而被告用以射擊被害人之子彈，因客觀上能造成被
      害人如事實欄所述之傷害，足認係具殺傷力之子彈。另有
      被告帶同警方起出扣案槍枝之照片6 幀、於臺北市立聯合
      醫院和平院區 (下稱和平醫院 )自被害人體內取出之已擊
      發之彈頭照片1幀附卷可稽（見偵查卷第143頁照片六參照
      ），該等證據均足佐證被告持有前揭具有殺傷力之手槍、
      子彈之事實。
    2.被告雖辯以：伊因害怕才將槍和子彈帶走，伊並無持有之
      故意云云。惟所謂持有，係指執持占有，將之置於自己管
      領之下，即排他性實力支配狀態中而言。觀之被告搶奪上
      揭手槍後約5分鐘 (本院卷審判筆錄第6頁第2答)始對甲○
      ○開槍，而被告在搶槍與開槍間5 分鐘均將槍枝置放於後
      腰際 (本院卷同頁第6答)，及事後持該槍（含彈匣內子彈
      ）逃逸，約20分鐘後 (本院卷同頁第5答)並將該槍彈埋藏
      於台北市○○區○○街192 號前花圃內之事實，槍彈均在
      被告排他性實力支配狀態中。若被告無持有之故意，自王
      峻智手中搶槍後即可將該槍彈留置現場，或於逃離現場後
      將前開槍彈予以丟棄; 然被告卻將之攜離現場並埋藏於台
      北市○○區○○街192 號前花圃內，客觀上已足以顯示被
      告係實現占有上揭手槍及子彈權利之行為，亦即上揭手槍
      及子彈自被告搶槍後即於被告實力支配之下，被告具有持
      有槍彈之故意至為明顯。被告所辯，不足採信。
    3.綜上，被告此部分犯行明確，應予論處。
  (二)殺人未遂方面：
    1.被告對於事實欄所示之時、地，因鄭信政與甲○○發生口
      角，而王峻智以所有具有殺傷力之仿美國BERETTA 廠製M9
      型半自動手槍朝天花板開射威嚇，乃進而搶下王峻智所有
      上揭手槍後開槍，致被害人左下腹部受有槍傷，併彈頭停
      留於右大腿中，且受有泌尿道之嚴重傷害，幸經及時救治
      ，始倖免於難等節亦坦承不諱，核與被害人甲○○陳述其
      受傷情形、證人朱漢生及王峻智於警詢時之供述當時現場
      狀況之情節相符（ 見偵查卷第22-24頁、第31- 34頁、第
      38-44頁），且有和平醫院96年2月9日北市醫事字第09630
      625400號函附卷可稽（見偵查卷第162頁 ），復有案發時
      地之監視錄影翻拍光碟及翻拍照片40紙（ 見偵查卷第65-
      104頁 ）卷附可考，扣案之前開手槍、子彈可證。凡此均
      足以擔保被告此部分任意性自白與事實相符。
    2.又甲○○因受槍傷進入和平醫院治療，子彈由左下腹入，
      而停留於右大腿中，當時雖無生命上之立即危險，但泌尿
      系統受創嚴重等情，有和平醫院函附卷可稽（見偵查卷第
      162頁 ）；另由射擊被害人之子彈由左下腹入，而停留於
      右大腿中乙節觀之，倘該時因故未能即時送醫救治，則被
      害人確有可能因失血過多而有生命危險之虞，因而堪認被
      害人上開受傷有致死之虞，足以擔保被告對甲○○開槍之
      行為具有殺人之實行行為性格，且此項風險係被告持槍射
      殺所致，而被告殺害被害人之行為，與被害人所受傷勢間
      確亦存有相當因果關係。
    3.至被告辯稱：因綽號阿修男子朝伊走過來，伊怕對伊不利
      乃拿槍指著他們，結果槍枝走火打到其中一個人，伊並無
      殺人犯意云云。按殺人罪與傷害罪之區別，應以有無殺人
      之故意為斷，而殺人犯意之存否固係隱藏於行為人內部主
      觀之意思，被害人傷痕之多寡、受傷部位是否為致命部位
      、傷勢輕重之程度、加害人下手情形、所用凶器為何，並
      與被害人是否相識、有無宿怨等情，雖不能執為區別殺人
      與傷害之絕對標準，然仍非不得審酌事發當時情況，觀其
      行為動機，視其下手情形，佐以其所執凶器、致傷結果等
      予以綜合觀察論斷。又槍枝、子彈威力強大，可輕易取人
      性命，以被告之年齡及智識程度應知之甚詳，被告將槍口
      朝前並射擊，而槍枝、子彈具有強大之殺傷力，衡之一般
      常識，被告自明知此開槍射擊行為足致發生死亡結果，竟
      不顧後果悍然為之，何況腹部內含人體消化泌尿等主要器
      官、更有大動脈流經，倘以槍彈射擊，將可射穿大動脈而
      有流血致死之結果，此誠屬淺顯易懂之經驗法則，被告為
      智能正常之人對此當為明知。而被告使用之槍枝經鑑定具
      有殺傷力，已如前述，以此種槍枝射擊被害人重要部位，
      致被害人左下腹部受有槍傷，併彈頭停留於右大腿中，且
      受有泌尿道之嚴重傷害；另由被告係因被害人與其友人鄭
      信政有口角在先，而雙方人馬發生扭打在後，乃奪槍並於
      5 分鐘後始對甲○○射擊等情，均足見被告行兇當時確有
      殺人故意，至為灼然。則被告所辯，仍無足採。
    4.綜上，被告此部分犯行明確，應予論處。
  (三)綜上所述，本件事證明確，被告未經許可持有手槍 (含彈
      匣)、子彈及殺人犯行均堪認定，應予依法論科。
二、核被告丙○○對甲○○開槍射擊之行為，應論以刑法第 271
    條殺人罪，然因甲○○未生死亡之結果，被告殺人犯行尚屬
    同條第2 項未遂; 而被告持有槍、彈之行為係槍砲彈藥刀械
    管制條例第8條第4 項、第12條第4項未經許可持有具有殺傷
    力之改造手槍、子彈罪。被告以一行為同時持有手槍、子彈
    ，為想像競合犯，應從一重之之未經許可持有具有殺傷力之
    改造手槍罪處斷。又被告持有手槍之初，並無殺人故意，係
    於持有手槍5 分鐘後，因不滿甲○○與友人發生衝突，始生
    殺人犯意而持以殺人，持有與殺人之犯意先後有別，應予分
    論併罰。另被告已著手於殺人犯行之實行，惟幸未致被害人
    生死亡之結果，其犯罪尚屬未遂，所犯殺人未遂部分應依刑
    法第25條第2 項之規定，按既遂之刑度減輕其刑。又查，本
    件被告行為後，雖經人報警處理，惟偵查機關始終尚未查明
    係被告所犯，直至95年12月25日，被告向萬華分局員警自首
    ，並帶同警方前往上開藏放地點取出前揭仿美國BERETTA 廠
    製M9型半自動手槍（槍枝管制編號0000000000號 ）1把（含
    彈匣1個）及直徑約8.5mm金屬彈頭之土造子彈3 顆等情，始
    知犯人，此有萬華分局當日之調問筆錄，以及本院為被告利
    益而依刑事訴訟法第163條第2項規定依職權傳喚證人即承辦
    員警乙○○作證之證言 (本院卷審判筆錄第2、3頁 )可稽。
    是被告在有偵查犯罪職權之機關尚不知何人為犯罪行為人之
    前，即自行陳明犯行而接受裁判，就持有槍彈、殺人部分分
    別應依槍砲彈藥刀械管制條例第18條第1 項、刑法第62條前
    段自首之規定遞減其刑。爰審酌被告並無前科，且係因被害
    人之友人先持槍射擊恫嚇，被告乃有搶奪該槍彈之行為，惟
    被告僅因細故，即在舞廳之公眾得出入之場所內，開槍射擊
    不相識之被害人，幸未造成被害人死亡之結果等一切情狀，
    分別量處如主文所示之刑，並就罰金刑部分諭知易服勞役之
    折算標準，再依刑法第51條第5 款定其應執行之刑。另扣案
    之仿美國BERETTA廠製M9型半自動手槍（槍枝管制編號00000
    00000號）1把（含彈匣1個）及送鑑後所餘直徑約8.5mm金屬
    彈頭之土造子彈2顆，均屬違禁物，應依刑法第38條第1項第
    1 款規定，併予宣告沒收。至於扣案子彈經內政部警政署刑
    事警察局鑑定時已試射之1 發及被告射擊被害人所遺留於在
    被害人身體內經取出之彈頭1 顆，原雖亦屬違禁物，然皆因
    已擊發而不具有子彈之完整結構，失去其效能，堪認現已不
    具殺傷力，不予宣告沒收，附此敘明。
據上論斷，應依刑事訴訟法第299條第1項前段，槍砲彈藥刀械管
制條例第8條第4項、第12條第4項、第18條第1項，刑法第11條、
第271條第2項、第1項、第25條第2項、第55條、第62條、第42條
第3項、第51條第5款、第38條第1項第1款，判決如主文。
本案經檢察官杜慧玲到庭執行職務。
中　　華　　民　　國　　96　　年　　12　　月　　28　　日
　　　　　　　　　刑事第四庭    審判長法　官  劉慧芬
                                      法  官  郭惠玲
                                      法  官  呂政燁
以上正本證明與原本無異。
如不服本判決，應於判決送達後10日內，向本院提出上訴狀。
　　　　　　　　　　　　　　　　      書記官　呂欣穎
中　　華　　民　　國　　96　　年　　12　　月　　28　　日
附錄本案論罪科刑法條全文：
槍砲彈藥刀械管制條例第8條
未經許可，製造、販賣或運輸鋼筆槍、瓦斯槍、麻醉槍、獵槍、
空氣槍或第4條第1項第1款所定其他可發射金屬或子彈具有殺傷
力之各式槍砲者，處無期徒刑或5年以上有期徒刑，併科新臺幣1
千萬元以下罰金。
未經許可，轉讓、出租或出借前項所列槍枝者，處 5 年以上有期
徒刑，併科新臺幣 1 千萬元以下罰金。
意圖供自己或他人犯罪之用，而犯前二項之罪者，處無期徒刑或
 7 年以上有期徒刑，併科新臺幣 1 千萬元以下罰金。
未經許可，持有、寄藏或意圖販賣而陳列第 1 項所列槍枝者，處
 3年以上10年以下有期徒刑，併科新臺幣700萬元以下罰金。
第 1 項至第 3 項之未遂犯罰之。
槍砲彈藥刀械管制條例第12條
未經許可，製造、販賣或運輸子彈者，處 1 年以上 7 年以下有
期徒刑，併科新台幣 500 萬元以下罰金。
未經許可，轉讓、出租或出借子彈者，處 6 月以上 5 年以下有
期徒刑，併科新台幣 300 萬元以下罰金。
意圖供自己或他人犯罪之用，而犯前二項之罪者，處 3 年以上
10 年以下有期徒刑，併科新台幣 700 萬元以下罰金。
未經許可，持有、寄藏或意圖販賣而陳列子彈者，處 5 年以下有
期徒刑，併科新台幣 300 萬元以下罰金。
第 1 項至第 3 項之未遂犯罰之。
槍砲彈藥刀械管制條例第18條
犯本條例之罪自首，並報繳其持有之全部槍砲、彈藥、刀械者，
減輕或免除其刑；其已移轉持有而據實供述全部槍砲、彈藥、刀
械之來源或去向，因而查獲者，亦同。
前項情形，於中央主管機關報經行政院核定辦理公告期間自首者
，免除其刑。
前二項情形，其報繳不實者，不實部分仍依本條例所定之罪論處
。
犯本條例之罪，於偵查或審判中自白，並供述全部槍砲、彈藥、
刀械之來源及去向，因而查獲或因而防止重大危害治安事件之發
生者，減輕或免除其刑。拒絕供述或供述不實者，得加重其刑至
三分之一。
中華民國刑法第271條（普通殺人罪）
殺人者，處死刑、無期徒刑或10年以上有期徒刑。
前項之未遂犯罰之。
預備犯第 1 項之罪者，處 2 年以下有期徒刑。
